ACORDAO-COMPLETO-2430325

ACÓRDÃO 11833/2020 ATA 37/2020 - PRIMEIRA CÂMARA

VISTOS, relatados e discutidos estes autos que tratam de ato de concessão de aposentadoria emitido pelo Senado Federal em favor do ex-servidor Rubem Martins Amorese;
ACORDAM os Ministros do Tribunal de Contas da União, reunidos em Sessão da 1ª Câmara, com fundamento no art. 71, inciso III, da Constituição Federal, nos arts. 1º, inciso V, e 39, inciso II, da Lei 8.443/1992, no art. 260, § 1º, do RI/TCU e ante as razões expostas pelo Relator, em:
9.1. considerar ilegal o ato de concessão de aposentadoria emitido em favor de Rubem Martins Amorese (XXX.006.507-XX) , recusando o respectivo registro;
9.1.1. dispensar a devolução dos valores indevidamente recebidos até a data da ciência pelo Senado Federal do presente acórdão, com base no Enunciado 106 da Súmula da Jurisprudência do TCU;
9.2. determinar ao Senado Federal, com base no art. 45 da Lei 8.443/1992, que:
9.2.1. faça cessar os pagamentos decorrentes do ato impugnado, em especial da vantagem denominada "opção", comunicando ao TCU, no prazo de 15 (quinze) dias, as providências adotadas, nos termos do art. 262, caput, do Regimento Interno do TCU, art. 8º, caput, da Resolução-TCU 206/2007 e art. 19, caput, da Instrução Normativa-TCU 78/2018;
9.2.2. promova o ajuste na parcela percebida a título de incorporação de quintos, nos proventos de Rubem Martins Amorese, para os valores anteriores à vigência da Lei 13.302/2016;
9.2.3. após o ajuste mencionado no subitem 9.2.2, promova a absorção da parcela decorrente da incorporação de quintos pelo interessado, nos termos do decidido no Acórdão 2602/2013-TCU-Plenário, considerando para tanto as reestruturações de carreira e aumentos na remuneração do inativo a partir da referida decisão;
9.2.4. emita novo ato de aposentadoria, livre das irregularidades apontadas, submetendo-o ao TCU, no prazo de 30 (trinta) dias, consoante os arts. 262, § 2º, do Regimento Interno do TCU e 19, § 3º, da Instrução Normativa TCU 78/2018;
9.2.5. comunique ao interessado o teor desta decisão, alertando-o de que o efeito suspensivo proveniente da eventual interposição de recurso não o exime da devolução dos valores percebidos indevidamente após a respectiva notificação, caso o recurso não seja provido;
9.2.6. no prazo de 30 (trinta) dias, contados da ciência desta decisão, envie a este Tribunal documentos comprobatórios de que o interessado está ciente da presente deliberação.

Ato de concessão de aposentadoria emitido pelo senado Federal. Apreciação para fins de registro.

Primeira Câmara

Senado Federal.

3. Interessado: Rubem Martins Amorese (XXX.006.507-XX).

13.1. Ministros presentes: Walton Alencar Rodrigues (Presidente), Benjamin Zymler, Bruno Dantas e Vital do Rêgo (Relator).
13.2. Ministros-Substitutos presentes: Augusto Sherman Cavalcanti e Weder de Oliveira.

ACORDAO-COMPLETO-2442355

Acórdão de Relação 13689/2020 - Primeira Câmara

Acórdão de Relação

VITAL DO RÊGO

Adoto como relatório, com os devidos ajustes de forma, a instrução elaborada no âmbito da Secretaria de Fiscalização de Pessoal (peça 5) , com a qual se manifestou de acordo o corpo gerencial daquela unidade técnica especializada (peça 6) , a seguir transcrita:
INTRODUÇÃO 
1.	Trata-se de ato de concessão de aposentadoria de RUBEM MARTINS AMORESE (CPF: XXX.006.507-XX) no cargo de Consultor Legislativo do Senado Federal, submetido, para fins de registro, à apreciação do Tribunal de Contas da União (TCU) , de acordo com o art. 71, inciso III, da Constituição Federal. 
2.	O ato foi cadastrado e disponibilizado ao TCU por intermédio do Sistema SISAC, na forma da Instrução Normativa TCU 55/2007.
EXAME TÉCNICO  
3.	A aposentadoria se deu na modalidade voluntária, com proventos integrais, calculados com base na última remuneração do cargo em que se deu a aposentadoria, com fundamento no art. 3º da Emenda Constitucional 47/2005.
4.	De acordo com as informações do ato concessório, verifica-se que o interessado implementou os requisitos para se aposentar, visto que possuía idade, tempo de contribuição, de serviço público, de carreira e de cargo requeridos pelo fundamento concessório.
5.	Detectou-se no ato a concessão da vantagem de opção que trata o art. 2º da Lei 8.911/1994 e a vantagem de quintos/décimos, transformada em Vantagem Pessoal Nominalmente Identificada - VPNI, pelo artigo 62-A da Lei 8.112/1990, que merecem atenção especial.
Incorporação de opção de função.
6.	A despeito de o Gestor de Pessoal ter discriminado no ato o pagamento da vantagem de opção, esta Unidade Técnica entende que tal vantagem não se trata da vantagem prevista no art. 193 da Lei 8.112/1990, mas sim "Função comissionada" atribuída a todo Consultor Legislativo do Senado Federal pelo simples fato de estar desempenhando as atribuições do cargo efetivo.
7.	A FC-8 atribuída aos consultores legislativos, a despeito de seu nomen iuris, é parcela inerente ao cargo efetivo desses servidores, circunstância que afasta por completo a hipótese de incorporação de "quintos" (oriundo dessa função) ou a ideia de "opção" envolvendo a vantagem.
8.	Assim, de um lado, o servidor faz jus à percepção do valor integral correspondente à FC-8 (atual FC-3) , a despeito de não constar de seu contracheque acostado à peça 2; de outro, todavia, é absolutamente indevida a inclusão nos proventos de "quintos incorporados" oriundo da FC (Consultor Legislativo) .
9.	Tal entendimento já foi manifestado por este Tribunal em outras oportunidades, a exemplo dos Acórdão 1473/2009-TCU-Segunda Câmara e 2.602/2013-Plenário, de relatoria dos Ministros José Jorge e Raimundo Carreiro, respectivamente, e Acórdão 5006/2020-TCU-Primeira Câmara, de relatoria do Ministro Benjamin Zymler.
Incorporação de quintos/décimos de função.
10.	 Sobre a vantagem de quintos, a jurisprudência deste Tribunal consubstanciada na Decisão 925/1999-Plenário (Ministro-Relator Walton Alencar) e Acórdão 731/2003-TCU-Plenário e 732/2003-Plenário (ambos de Relatoria do Ministro Guilherme Palmeira) , que se alinha à decisão do Supremo Tribunal Federal - STF no âmbito do Recurso Extraordinário 638.115/CE (Relator Ministro Gilmar Mendes) , admite a incorporação ou atualização da vantagem de quintos, transformada em Vantagem Pessoal Nominalmente Identificada - VPNI pelo art. 62-A da Lei 8.112/1990, somente até o dia 8/4/1998, conforme previsto no art. 3º da Lei 9.624/1998.
11.	 Ademais, nos termos do Acórdão 5455/2018-TCU-Segunda Câmara (Ministro-Relator José Mucio Monteiro) , eventual tempo residual existente em 10/11/1997, não empregado para a concessão de quintos, pode ser utilizado para incorporação de apenas um décimo, nos termos do art. 5º da Lei 9.624/1998, com termo final, a qualquer tempo, na data em que o servidor completar o interstício de doze meses, de acordo com a sistemática definida na redação original do art. 3º da Lei 8.911/1994, com posterior transformação em VPNI.
12.	 Como se pode perceber, a incorporação de quintos/décimos do interessado se deu em razão do exercício da função de Consultor Legislativo (6/10 da FC-8) e da função comissionada de Diretor (4/10 da FC-8) . Sobre a incorporação da função de Diretor - FC-8, entende-se que está de acordo com a jurisprudência deste Tribunal e Leis 8.911/1994 e 9.624/1998.
13.	 Entretanto, especificamente sobre a incorporação de quintos da função de Consultor Legislativo - FC-8, no âmbito do Acórdão 2602/2013-TCU-Plenário (Ministro-Relator Raimundo Carreiro) , este Tribunal deixou assente que seria ilegal a incorporação de quintos/décimos sem que os servidores tenham sido formalmente designados para o exercício de função comissionada de direção, chefia ou assessoramento, pois estaria em desconformidade com os artigos 62 e 62-A da Lei 8.112/1990, 3º da Lei 8.911/1994, e 15 da Lei 9.527/1997.
14.	 Todavia, a despeito de entender ilegal no âmbito do acórdão supracitado, este Tribunal não determinou a retirada imediata das parcelas de quintos incorporados pelos interessados. Naquela ocasião, foi determinado ao Senado Federal que transformasse em parcela compensatória os quintos incorporados a ser absorvida por ocasião: do desenvolvimento no cargo ou na carreira por progressão ou promoção, ordinária ou extraordinária; da reorganização ou da reestruturação dos cargos e da carreira ou das remunerações; da concessão de reajuste ou vantagem de qualquer natureza.
15.	 Tendo em vista que a edição do ato em destaque foi anterior que a edição do Acórdão 2602/2013-TCU-Plenário, não constou a rubrica "Parcela compensatória" oriundo dos quintos incorporados pelo interessado.
16.	 Porém, ao analisar o contracheque atual (peça 2) , constata-se que o Gestor de Pessoal transformou adequadamente os quintos em parcela compensatória para sua absorção futura.
17.	 Ao emitir seu parecer pela ilegalidade, o Controle Interno apresentou a seguinte justificativa:
"A Administração aplicou o fator da GAL de 1,2 (inciso II) , em vez de 1,66 (inciso I) , conforme determina o § 1° do artigo 7° da Lei n° 12.300/2010, alegando observância ao § 2° do artigo 40 da Constituição Federal. A Informação n° 1.323/2011 SSAURH/SCINT e o Parecer n° 60/2012 ADVOSF demonstraram os riscos de desequilíbrio atuarial com a aplicação do redutor da GAL, em violação ao princípio do equilíbrio financeiro e atuarial do sistema previdenciário Brasileiro. Os Consultores Legislativos não descontaram dos seus rendimentos o valor da contribuição previdenciária para o Plano de Seguridade Social do Servidor (PSS) , incidente sobre a parcela da FC8, vinculada à investidura no cargo, embora tal parcela integre os proventos de aposentadoria, antes da Lei n° 12.300/2010, em desconformidade com o artigo 4° da Lei n° 10.887/2004, observados os Acórdãos n° 1.286/2008 e n° 2.602/2013, ambos TCU e Plenário. Os Pareceres n° 154 e n° 267, ambos de 2016 e da ADVOSF, aprovados pela Primeira-Secretaria e Diretoria-Geral, determinam o respeito à prescrição quinquenal no âmbito da Casa. Logo, considerado o entendimento a quo a partir da publicação da aposentadoria, em 29/4/2011, este Órgão de Controle Interno não poderia recomendar ao Gestor de Pessoal os ajustes necessários"
18.	 Sobre a incidência da GAL, de fato no ato consta o fator 1,2 em vez de 1,66, conforme determina o art. 7º, inciso I, da Lei 12.300/200. Todavia, ao analisar os proventos atuais (peça 2) , constatamos que essa incoerência já foi sanada.
19.	 A respeito da incidência de contribuição previdenciária sobre a parcela da FC-8 (já dissemos acima que se trata de parcela inerente ao cargo efetivo dos consultores legislativos) , de fato seria um empecilho levar para a aposentadoria uma vantagem que não incidiu contribuição previdenciária na atividade.
20.	 Por diversas oportunidades esta Unidade Técnica já emitiu parecer pela ilegalidade de ato de aposentadoria (especialmente a vantagem de opção do art. 193 da Lei 8.112/1990) em razão da falta de incidência de contribuição previdenciária na atividade.
21.	 Todavia essa incidência ou não da contribuição previdenciária em parcelas remuneratórias na atividade para fins de levar para a aposentadoria não pode ser uma relação biunívoca automática, do tipo o que se paga contribuição na atividade leva para aposentadoria ou o que não se paga não leva. O argumento é válido para reforçar o ponto de que não tem lugar nos proventos de aposentadoria parcelas de caráter "pro labore faciendo" transitórias.
22.	 Sabe-se que, conforme informado pelo Controle Interno, no caso dos Consultores Legislativos do Senado Federal, o Gestor de Pessoal deixou de cobrar a contribuição previdenciária sobre a parcela da função comissionada (parcela remuneratória inerente ao cargo efetivo) , entretanto deveria ter cobrado. Por outro lado, eles cobraram a contribuição providenciaria sobre os "quintos" indevidamente incorporados que, no caso concreto, parte não será levado para a aposentadoria, pois foi transformado em parcela compensatória.
23.	 No caso concreto, o simples fato de o Gestor de Pessoal não ter cobrado (quando deveria) a contribuição previdenciária não pode ser impedimento para que o servidor possa levar a função comissionada para a inatividade, pois se trata de parcela inerente ao cargo efetivo, razão pela qual esta Unidade Técnica não acompanhará o parecer do Controle Interno.
24.	 Por fim, pelo simples fato de ainda não está totalmente absorvida nos proventos atuais a parcela compensatória constante do ato, esta Unidade Técnica proporá a ilegalidade do ato, pois as funções comissionadas exercidas pelo interessado que fundamentaram na incorporação de quintos eram inerentes ao exercício do cargo efetivo, conforme decido no âmbito do supracitado Acórdão 2602/2013-TCU-Plenário.
25.	 Entretanto, como o Gestor de Pessoal já tomou as providencias (transformar em parcela compensatória os quintos incorporados) determinadas pelo Acórdão 2602/2013-TCU-Plenário, não há reparos a ser feito no ato em destaque.
26.	 Por fim, vale destacar que o aludido ato deu entrada neste Tribunal há menos de cinco anos, não sendo aplicável, portanto, o procedimento de contraditório e ampla defesa determinado pelo Acórdão 587/2011-TCU-Plenário.
CONCLUSÃO 
27.	 A abrangência e a profundidade das verificações levadas a efeito fundamentam convicção de que o ato de aposentadoria deve ser apreciado pela ilegalidade em razão da incorporação da vantagem de quintos/décimos (transformada em parcela compensatória) , visto que a função que deu ensejo a essa incorporação não era de fato uma função comissionada de direção, chefia ou assessoramento, mas sim parcela remuneratória (intitulada função comissionada) inerente ao exercício do cargo efetivo.
PROPOSTA DE ENCAMINHAMENTO 
28.	 Ante o exposto, com fundamento nos arts. 71, inciso III, da Constituição Federal, 1o, inciso V, e 39, inciso II, da Lei 8.443/1992 e 260, § 1o, do Regimento Interno do Tribunal de Contas da União, propõe-se:
a)  considerar ilegal e negar o registro do ato constante do presente processo.
b) determinar, com fundamento no art. 4º, inciso I, da Resolução TCU 315/2020, ao Senado Federal que:
b.1) comunique, no prazo de 30 (trinta) dias, o interessado do teor desta decisão;
b.2) no prazo de 30 (trinta) dias, contados da ciência da decisão, envie a este Tribunal documentos comprobatórios de que o interessado está ciente do julgamento deste Tribunal.
O Ministério Público junto ao TCU, representado nos autos pela Procuradora-Geral Dra. Cristina Machado da Costa e Silva, manifestou-se de acordo com a proposição da unidade técnica (peça 7) .
É o Relatório.

não há.

Procuradora-Geral Cristina Machado da Costa e Silva.

APOSENTADORIA. CONSULTOR LEGISLATIVO. INCORPORAÇÃO DE QUINTOS EM DECORRÊNCIA DA OCUPAÇÃO DE FUNÇÃO INERENTE AO CARGO EFETIVO. IMPOSSIBILIDADE. ATUALIZAÇÃO IRREGULAR DE PARCELA DECORRENTE DA INCORPORAÇÃO DE QUINTOS. PAGAMENTO DA VANTAGEM DENOMINADA "OPÇÃO" ORIUNDA DO ART. 2º DA LEI 8.911/1994, EM DECORRÊNCIA DA OCUPAÇÃO DE FUNÇÃO INERENTE AO CARGO EFETIVO. IMPOSSIBILIDADE. AFRONTA AO REGRAMENTO ESTABELECIDO NO ART. 40, § 2º, DA CONSTITUIÇÃO FEDERAL, COM A REDAÇÃO DADA PELA EC 20/1998. ILEGALIDADE. NEGATIVA DE REGISTRO. DETERMINAÇÕES.

APOSENTADORIA (APOS)

Secretaria de Fiscalização de Pessoal (Sefip).

Aprecia-se, nesta oportunidade, ato de concessão de aposentadoria emitido pelo Senado Federal em favor do Sr. Rubem Martins Amorese, aposentado no cargo de Consultor Legislativo em 29/4/2011. 
No ato em questão, a Sefip entendeu que a parcela destacada como "opção" no formulário de peça 3 "não se trata da vantagem prevista no art. 193 da Lei 8.112/1990, mas sim "Função comissionada" atribuída a todo Consultor Legislativo do Senado Federal pelo simples fato de estar desempenhando as atribuições do cargo efetivo".
Sustenta a Unidade Técnica que o ato em análise está ilegal tão somente em razão do pagamento de parcela decorrente da incorporação de quintos pela ocupação de função inerente ao cargo efetivo. Em síntese, o argumento para a proposição da Sefip é o a seguir destacado: 
Por fim, pelo simples fato de ainda não está totalmente absorvida nos proventos atuais a parcela compensatória constante do ato, esta Unidade Técnica proporá a ilegalidade do ato, pois as funções comissionadas exercidas pelo interessado que fundamentaram na incorporação de quintos eram inerentes ao exercício do cargo efetivo, conforme decido no âmbito do supracitado Acórdão 2602/2013-TCU-Plenário
O Ministério Público junto ao TCU ratifica o encaminhamento proposto pela Sefip.
-II-
A despeito de também entender que o ato em análise não reúne condições para receber a chancela da legalidade, dissinto das razões sustentadas pela Sefip para considerar ilegal a concessão pelas razões que passo a expor.
Preliminarmente, vale dizer que o ato em questão foi emitido na data de 29/4/2011 e disponibilizado ao TCU em 24/3/2017, portanto, há menos de cinco anos, situação que, à luz do entendimento firmado a partir da prolação do Acórdão 587/2011-TCU-Plenário, dispensa a oitiva do beneficiário do ato.
De início, ao contrário do que sustenta a Sefip, observo que o inativo percebe, em seus proventos, a vantagem denominada opção, dada pelo art. 193 da Lei 8.112/1990, bem como parcela decorrente da incorporação de quintos referente à ocupação de função inerente ao cargo de consultor legislativo. 
Observo que, a partir da Lei 13.302/2016, que alterou as tabelas de remuneração dadas pela Lei 12.300/2010[footnoteRef:2], o cargo de Consultor Legislativo passou a ser remunerado pelas seguintes parcelas, no padrão 45 (final de carreira) : [2:  Altera o Plano de Carreira dos Servidores do Senado Federal, instituído pelas Resoluções do Senado Federal nos 42 e 51, de 1993, e unificado pela Resolução do Senado Federal no 7, de 2002, convalidada pela Lei no 10.863, de 29 de abril de 2004] 
	Vencimento (R$) 
	Gratificação de Atividade Legislativa (R$) 
	Gratificação de Representação (R$) 
	Gratificação de Desempenho (R$) 
	Total (R$) 

	9.003,63
	14.946,02
	5.762,32
	5.762,32
	35.114,14

Verifico que a referida estrutura remuneratória já contempla, na rubrica "gratificação de representação" a função FC-3 que, no passado, era percebida pelos consultores legislativos pelo desempenho de suas atividades. Senão vejamos o que prescreve o art. 8º, inciso I, da Lei 12.300/2010:
Lei 12.300/2010 - Art. 8º É devida aos servidores Gratificação de Representação a título de compensação pelo desempenho das atividades típicas e peculiares do Poder Legislativo, nos valores equivalentes à: 
I - FC-3 para Consultores Legislativos, Consultores de Orçamentos e Advogados.  (destaques acrescidos) 
Anoto que tanto no contracheque de peça 2 como no formulário de peça 3, consta dos proventos do interessado, a mencionada gratificação de representação, esta sim inerente ao cargo de consultor legislativo, além das parcelas referentes à opção e incorporação de quintos, ambas carreadas para a remuneração do ex-servidor, a despeito de a função ocupada ser inerente ao exercício do cargo efetivo. Portanto, ao contrário do que foi defendido nos pareceres precedentes, não há dúvidas de que o Sr. Rubem Martins Amorese percebe, atualmente, a parcela denominada opção carreada para seus proventos após sua inativação em 2011. 
Especificamente no que diz respeito à percepção da vantagem denominada "opção" de que trata o art. 2º da Lei 8.911/1994, observo que tal parcela restou garantida aos servidores que reuniram os requisitos para se aposentar antes do advento da Emenda Constitucional 20, de 16 de dezembro de 1998. Isso porque, a partir da promulgação da referida norma Constitucional, ficou vedada a percepção de parcelas que superassem a última remuneração percebida na atividade. É nesse sentido o teor do art. 40, § 2º, com a redação dada pela EC 20/1998:    
Art. 40 (...) 
§ 2º - Os proventos de aposentadoria e as pensões, por ocasião de sua concessão, não poderão exceder a remuneração do respectivo servidor, no cargo efetivo em que se deu a aposentadoria ou que serviu de referência para a concessão da pensão.  (Redação dada pela Emenda Constitucional 20, de 15/12/98) .
Vale mencionar que a vantagem denominada "opção", ao contrário da incorporação de quintos, só é percebida por ocasião da passagem para a inatividade. Diante de tal peculiaridade e considerando o regramento constante da Constituição Federal a partir de promulgação da EC 20/1998, é irregular perceber a referida parcela caso os requisitos de inativação não tenham sido implementados até 15/12/1998. Além disso, no caso concreto, a vantagem decorrente da opção decorreu do exercício de função inerente ao cargo efetivo.
Sobre essa questão, observo que este Tribunal se manifestou recentemente, a partir da prolação do Acórdão 1599/2019-TCU-Plenário, da Relatoria do Min. Benjamin Zymler, firmando entendimento no sentido de que:
 (...) é vedado o pagamento das vantagens oriundas do art. 193 da Lei 8.112/1990, inclusive o pagamento parcial da remuneração do cargo em comissão ("opção") , aos servidores que implementaram os requisitos de aposentadoria após 16/12/1998, data de publicação da Emenda Constitucional 20, que limitou o valor dos proventos à remuneração do cargo efetivo no qual se deu a aposentadoria.
No que diz respeito à parcela que se refere à incorporação de quintos decorrente da ocupação de função inerente ao exercício do cargo efetivo, entendo que, embora irregular, tal questão já foi tratada por esta Corte de Contas no Acórdão 2602/2013-TCU-Plenário. A despeito de tal fato, e considerando as limitações de atuação apontadas pelo Controle Interno no formulário de peça 3, entendo pertinente determinar ao Senado Federal que promova a absorção da parcela decorrente da incorporação de quintos nos proventos do interessado, a partir da data de prolação do referido acórdão, ocorrida em 25/9/2013, considerando para tanto, as reestruturações de carreira e aumentos na remuneração do inativo concedidas a partir da referida data.
Por fim, observo que a parcela referente à incorporação de quintos do inativo foi reajustada indevidamente pela Lei 13.302 de 27 de junho de 2016, que no art. 1º assim dispôs:
Art. 1º As Tabelas de Vencimentos Básicos dos Servidores Ocupantes de Cargo Efetivo do Quadro de Pessoal do Senado Federal constantes do Anexo I da Lei nº 12.300, de 28 de julho de 2010, e as demais parcelas de natureza remuneratória devidas a esses servidores são reajustadas em 21,3% (vinte e um inteiros e três décimos por cento) .
Parágrafo único. O reajuste a que se refere o caput será concedido em quatro parcelas anuais, da seguinte forma:
I - 5,5% (cinco inteiros e cinco décimos por cento) , a partir de 1º de janeiro de 2016;
II - 5% (cinco por cento) , a partir de 1º de janeiro de 2017, aplicados sobre as tabelas vigentes em 31 de dezembro de 2016;
III - 4,8% (quatro inteiros e oito décimos por cento) , a partir de 1º de janeiro de 2018, aplicados sobre as tabelas vigentes em 31 de dezembro de 2017;
IV - 4,5% (quatro inteiros e cinco décimos por cento) , a partir de 1º de janeiro de 2019, aplicados sobre as tabelas vigentes em 31 de dezembro de 2018.
Destaco, que os "quintos"/"décimos" incorporados foram transformados em VPNI pela Lei 9.527/1997 e deveriam ser reajustados, nos termos do art. 15, § 1º da referida lei, apenas em razão dos reajustes gerais, salvo previsão legal em contrário.
 (...) 
Art. 15. Fica extinta a incorporação da retribuição pelo exercício de função de direção, chefia ou assessoramento, cargo de provimento em comissão ou de Natureza Especial a que se referem os arts. 3º e 10 da Lei nº 8.911, de 11 de julho de 1994.
§ 1º A importância paga em razão da incorporação a que se refere este artigo passa a constituir, a partir de 11 de novembro de 1997, vantagem pessoal nominalmente identificada, sujeita exclusivamente à atualização decorrente da revisão geral da remuneração dos servidores públicos federais.
Observo, contudo, que a Lei 13.302/2016, que reajustou a remuneração dos servidores do Senado Federal e disciplinou o pagamento de parcelas remuneratórias devidas a esses servidores, não se caracteriza como uma lei de revisão geral da remuneração dos servidores públicos federais, tal como foram as Leis 10.331/2001 e 10.697/2003, in verbis:
LEI Nº 10.331, DE 18 DE DEZEMBRO DE 2001.
Regulamenta o inciso X do art. 37 da Constituição, que dispõe sobre a revisão geral e anual das remunerações e subsídios dos servidores públicos federais dos Poderes Executivo, Legislativo e Judiciário da União, das autarquias e fundações públicas federais.
O PRESIDENTE DA REPÚBLICA Faço saber que o Congresso Nacional decreta e eu sanciono a seguinte Lei:
Art. 1º As remunerações e os subsídios dos servidores públicos dos Poderes Executivo, Legislativo e Judiciário da União, das autarquias e fundações públicas federais, serão revistos, na forma do inciso X do art. 37 da Constituição, no mês de janeiro, sem distinção de índices, extensivos aos proventos da inatividade e às pensões.
 (...) 
Art. 5º Para o exercício de 2002, o índice de revisão geral das remunerações e subsídios dos servidores públicos federais será de 3,5% (três vírgula cinco por cento) .
LEI Nº 10.697, DE 2 DE JULHO DE 2003.
Dispõe sobre a revisão geral e anual das remunerações e subsídios dos servidores públicos federais dos Poderes Executivo, Legislativo e Judiciário da União, das autarquias e fundações públicas federais, de que trata a Lei nº 10.331, de 18 de dezembro de 2001, referente ao ano de 2003.
O PRESIDENTE DA REPÚBLICA Faço saber que o Congresso Nacional decreta e eu sanciono a seguinte Lei:
Art. 1º Ficam reajustadas em um por cento, a partir de 1º de janeiro de 2003, as remunerações e os subsídios dos servidores públicos dos Poderes Executivo, Legislativo e Judiciário da União, das autarquias e fundações públicas federais.
Art. 2º Esta Lei entra em vigor na data de sua publicação, com efeitos financeiros a partir de 1º de janeiro de 2003.
Diante de tal fato, cabe determinar ao Senado Federal que altere os valores percebidos a título de incorporação de quintos, nos proventos de Rubem Martins Amorese, para os valores anteriores à vigência da Lei 13.302/2016, promovendo a absorção da rubrica de quintos a partir de 25/9/2013, nos termos mencionados no item 14 deste voto.  
Ante o exposto, VOTO para que seja adotada a minuta de acórdão que ora trago ao exame deste Colegiado.
TCU, Sala das Sessões Ministro Luciano Brandão Alves de Souza, em 20 de outubro de 2020.
Ministro VITAL DO RÊGO 
Relator